臺灣臺北地方法院民事裁定
111年度消債聲字第15號
聲  請  人  金陽信資產管理股份有限公司

法定代理人  陳雨利  

代  理  人  陳信華  
相  對  人  陳麗雪（原名：陳麗蓁）

上列當事人間聲請消費者債務清理事件，聲請人聲請對相對人即
債務人撤銷免責，本院裁定如下：
    主  文
聲請駁回。
    理  由
一、按自法院為免責裁定確定之翌日起一年內，發見債務人有虛
    報債務、隱匿財產或以不正當方法受免責者，法院得依債權
    人之聲請或依職權裁定撤銷免責，但有消費者債務清理條例
    第135條得為免責之情形者，不在此限，消費者債務清理條
    例（下稱消債條例）第139條定有明文。查本件債務人於民
    國110年7月23日經本院110年度消債抗字第17號民事裁定裁
    定免責確定，聲請人於111年1月11日具狀聲請裁定撤銷免責
    ，並未逾上開規定期間，先予敘明。
二、聲請意旨略以：相對人即債務人（下稱債務人）於聲請更生
    （97年度消債更字第663號）時未將聲請人即債權人金陽信
    資產管理股份有限公司列入債權人清冊，致伊自始至終未收
    受本院公文，且雖該更生程序中之債權人陳報、補報債權已
    過，伊仍有陳報債權，於此債務人顯然明知有金陽信資產公
    司債權，債務人於聲請清算裁定（99年消債清字第60號）時
    仍未將債權人列債權人清冊，後經本院99年度消債聲字第59
    號裁定不免責確定。債務人又於106年間聲請更生，並稱沒
    有陽信商業銀行股份有限公司（下稱陽信銀行）讓售資料，
    所以當時沒有列入債權人清冊，經本院106年度消債抗字第1
    3號裁定駁回聲請更生抗告確定，惟嗣後債務人聲請免責仍
    未將伊列入債權人，是債務人之行為顯有虛報債務，爰依消
    債條例第139條聲請撤銷免責等語。
三、經查：
㈠、債權人於97年8月6日向本院聲請更生，經本院以97年度消債
    更字第663號裁定自97年12月5日15時起開始更生程序，並經
    本院司法事務官以97年度執消債更字第133號進行更生程序
    ，惟因債務人所提出之更生方案未獲債權人可決，且不符合
    逕以裁定認可之要件，本院遂以99年度消債清字第60號裁定
    ，命自99年6月18日15時起開始清算程序，並以債務人名下
    無任何財產，堪認其財產不敷清償清算程序費用，無進行清
    算程序、實行分配之實益而同時終止清算程序。債務人嗣對
    之提起抗告，旋經本院以99年度消債抗字第82號裁定駁回抗
    告並確定；復經本院於99年10月19日，以普通債權人之分配
    額顯然低於債務人聲請清算前二年間可處分所得扣除自己及
    依法應受其扶養者所必要生活費用之數額，且未經普通債權
    人全體同意免責，而裁認債務人有消債條例第133條所定之
    不免責事由（案號：本院99年度消債聲字第59號），前開裁
    定於99年11月16日確定。後債務人於110年1月13日聲請免責
    ，經本院以110年度消債聲免字第2號裁定不免責後，債務人
    不服提起抗告，另由本院合議庭以110年度消債抗字第17號
    裁定應予免責，並經本院於110年11月4日以110年度消債聲
    字第93號裁定准予復權確定等情，業經本院調閱上開卷宗查
    明無訛，合先敘明。
㈡、查陽信銀行前於96年7月31日將對債務人新臺幣（下同）11萬
    7,197元及遲延利息、違約金之債權（下稱系爭債權）讓與
    予聲請人，聲請人因受讓而取得系爭債權，並於債務人進入
    更生程序時補報上開債權等節，有卷附聲請人98年10月26日
    民事陳報狀、債權讓與證明書、報紙公告、信用卡申請書等
    件為證（見本院97年度執消債更字第133號卷〈下稱執消債更
    卷〉第134至139頁），聲請人主張其對債務人有系爭債權，
    即非無憑。次查聲請人因上開債權已逾更生程序中申報及補
    報債權所定之期間，本院遂於98年11月18日函覆聲請人以：
    「說明：一、…貴公司未於上開申報及補報債權期限申報債
    權，縱係因非可歸責於己之事由所致，惟依首開規定，貴公
    司對債務人之債權已不得列入更生方案而受清償，僅得依同
    條例第73條但書之規定對債務人行使權利。二、檢附金陽信
    資產管理股份有限公司旨揭陳報狀影本乙件，請債務人查收
    。」等語，該函文已於98年11月20日送達聲請人及債務人（
    見執消債更卷第141頁、第145頁、第153頁）。觀之債務人
    於上開消債條例更生程序之前置調解程序所提出之債權人清
    冊（見本院97年度消債更字第663號卷第9至12頁），未予列
    載聲請人之系爭債權，亦未陳報陽信銀行或聲請人為其債權
    人，債務人復於99年1月13日補正（陳報）狀中明確載稱：
    「金陽信銀行還款，會比照消債更，再與債權人聯絡及還款
    金額」等語（見執消債更卷第173頁），足見債務人有漏載
    聲請人之系爭債權之情事，至為明確。然因債務人未將聲請
    人之系爭債權列載於債權人清冊，究其實際，係屬漏報債務
    之範疇，並非消債條例第139條所稱之「虛報債務」，則聲
    請人據此欲依消債條例第139條規定，聲請撤銷系爭免責裁
    定，於法即有未合。此外，聲請人復未舉證債務人有何虛報
    債務、隱匿財產或以不正當方法受免責之情事，則聲請人聲
    請撤銷系爭免責裁定，為無理由，不應准許。
㈢、末予說明者，聲請人對債務人之系爭債權如屬因不可歸責於
    己之事由致未申報之債權者，可據消債條例第138條第5款規
    定，要求債務人依已申報債權受償之比例清償聲請人之債權
    ；另消費者債務清理撤銷清算免責事件，係屬非訟事件性質
    ；而債權存在與否則屬實體法事項，且涉及債權人有無可歸
    責於己之事由，並非非訟法院所得審查之範圍，聲請人倘認
    有債權因不可歸責於己之事由致未受申報者，應另循民事爭
    訟以為救濟，附予敘明。
四、綜上所述，債務人並無消債條例第139條規定之情事，聲請
    人依此聲請撤銷債務人之免責，自無理由，應予駁回。
五、爰裁定如主文。　
中　　華　　民　　國　　111 　年　　3 　　月　　29　　日
                  民事第二庭    法　官　蔡英雌
以上正本係照原本作成。
如不服本裁定應於送達後10日內向本院提出抗告狀，並繳納抗告
費新臺幣1,000元。
中　　華　　民　　國　　111 　年　　3 　　月　　29　　日
                                書記官  霍薇帆